臺灣新竹地方法院刑事判決
109年度易字第1019號
聲  請  人  臺灣新竹地方檢察署檢察官
被      告  邱創基



上列被告因違反毒品危害防制條例案件，經檢察官聲請簡易判決
處刑（109 年度毒偵字第609 號），本院竹東簡易庭認本件不得
為簡易判決處刑，改依適用通常訴訟程序審理，本院判決如下：
    主  文
本件公訴不受理。
    理  由
一、聲請簡易判決處刑意旨略以：被告邱創基前因施用毒品案件
　　，經法院裁定送觀察、勒戒後，認無繼續施用毒品傾向，於
　　民國87年12月3 日釋放出所，並經本署檢察官以87年度偵字
　　7443號、第8036號為不起訴處分確定。復於前開觀察勒戒執
　　行完畢釋放後5 年內，因施用毒品案件，經法院裁定送觀察
　　、勒戒後，認無繼續施用毒品傾向，於88年11月11日釋放出
　　所，並經本署檢察官以88年度偵字4839號、第5045號、第55
　　38號、88年度毒偵字第874 號為不起訴處分確定。又於前開
　　觀察勒戒執行完畢釋放後5 年內，因施用毒品案件，經法院
　　判處有期徒刑10月確定。另因施用毒品案件，經法院判處應
　　執行有期徒刑6 月確定，於108 年7 月25日易科罰金執行完
　　畢。詎其仍不知悔改，基於施用第二級毒品甲基安非他命之
　　犯意，於109年3 月25日下午1、2 時許，在新竹縣○○鎮○
　　○路00巷0 號1 樓居所內，以燒烤玻璃球吸食煙霧方式，施
　　用第二級毒品甲基安非他命1 次。嗣因警方偵辦毒品案件，
　　於109 年3 月25日下午4 時許，持法院核發之搜索票前往上
　　執執行搜索，當場扣得安非他命1 包（毛重0.6公克）、吸
　　食器1 支、殘渣袋2 個，復於同日晚間10時30分許，採集其
　　尿液檢體送驗結果呈安非他命及甲基安非他命陽性反應而查
　　獲，因認被告邱創基涉犯毒品危害防制條例第10條第2 項之
　　施用第二級毒品罪嫌等語。
二、按起訴之程序違背規定者，應諭知不受理之判決，並得不經
　　言詞辯論為之，刑事訴訟法第303 條第1 款及第307 條分別
　　定有明文。經查本案被告邱創基行為後，毒品危害防制條例
　　第20條、第23條業於109 年1 月15日修正公布，於109 年7
　　月15日施行，而依修正後毒品危害防制條例第35條之1 第1
　　款規定，偵查中之案件，由檢察官依修正後規定處理；本案
　　於毒品危害防制條例修正施行後，仍於偵查中之案件，迄至
　　109 年7 月30日始經檢察官聲請簡易判決處刑而繫屬於本院
　　等情，有臺灣新竹地方檢察署109 年7 月30日竹檢永宇109
　　毒偵609 字第1099026656號函上所蓋本院收文章戳在卷可憑
　　，是以應由檢察官逕依上開修正後規定處理，倘檢察官誤向
　　本院提起公訴，其起訴之程序當然違背法律規定，法院自應
　　諭知不受理之判決。
三、次按109 年1 月15日修正公布，同年7 月15日施行之毒品危
　　害防制條例第20條第3 項規定，犯第10條之罪於觀察、勒戒
　　或強制戒治執行完畢釋放後，3 年後再犯第10條之罪者，適
　　用本條前2 項之規定。現行毒品條例既認施用毒品者具有「
　　病患性犯人」特質，強調「治療勝於處罰」、「醫療先於司
　　法」，對於第20條第3 項及第23條第2 項所謂「3 年後（內
　　）再犯」，自應跳脫以往窠臼，以「3 年」為期，建立「定
　　期治療」之模式。準此，第20條第3 項規定中所謂「3 年後
　　再犯」，只要本次再犯（不論修正施行前、後）距最近1 次
　　觀察、勒戒或強制戒治執行完畢釋放，已逾3 年者，即該當
　　之，不因其間有無犯第10條之罪經起訴、判刑或執行而受影
    響，業經最高法院大法庭著有109 年度臺上大字第3826號刑
　　事裁定可資參照。
四、經查被告前因施用毒品案件，經臺灣新竹地方檢察署檢察官
　　聲請，而經本院於87年11月17日以87年度毒聲字第984 號裁
　　定令入勒戒處所施以觀察、勒戒，嗣因觀察、勒戒結果，因
　　認無繼續施用毒品傾向，而於87年12月3 日執行完畢釋放出
　　所，並經臺灣新竹地方檢察署檢察官於87年12月3 日以87年
　　度偵字第7443、8036號為不起訴處分確定；其又因施用毒品
　　案件，經臺灣新竹地方檢察署檢察官聲請，而經本院於88年
　　7 月1 日以88年度毒聲字第1256號裁定令入勒戒處所施以觀
　　察、勒戒，嗣因觀察、勒戒結果，因認無繼續施用毒品傾向
　　，而於88年11月11日執行完畢釋放出所，並經臺灣新竹地方
　　檢察署檢察官於88年11月16日以88年度偵字第4839、5045、
　　5538號為不起訴處分確定；其又因施用毒品案件，經臺灣新
　　竹地方檢察署檢察官聲請，而經本院於94年11月30日以94年
　　度毒聲字第491 號裁定令入勒戒處所施以觀察、勒戒，嗣因
　　觀察、勒戒結果，因認有繼續施用毒品傾向，經臺灣新竹地
　　方檢察署檢察官聲請，而經本院於95年2 月21日以95年度毒
　　聲字第65號裁定令入戒治處所施以強制戒治，嗣於97年6 月
　　6 日停止戒治出所，並經臺灣新竹地方檢察署檢察官於97年
　　6 月30日以97年度戒毒偵字第38號為不起訴處分確定；其後
　　迄今均無再受觀察、勒戒或強制戒治之情形等情，有臺灣高
　　等法院被告前案紀錄表1 份在卷可稽（見易字第1019號卷第
　　17至45頁）。本案被告被訴施用第二級毒品之時間為109 年
　　3 月25日下午1、2時許，距被告最近一次強制戒治執行完畢
　　釋放即97年6 月3 日，已逾3 年，揆諸前揭說明，應依修正
　　正後之毒品危害防制條例第20條第3 項、現行第24條等規定
　　定，由檢察官基於一次性之整體規劃而重啟處遇程序，視被
　　告個案情形，是否適合「觀察、勒戒或強制戒治」或給予「
　　附命完成戒癮治療緩起訴處分」，自不得對被告追訴處罰，
　　從而檢察官誤向本院聲請簡易判決處刑，其起訴程序即屬違
　　背規定，法院自應諭知不受理之判決，並不經言詞辯論而為
    之。
本案經檢察官許大偉聲請簡易判決處刑。　　
據上論斷，應依刑事訴訟法第452 條、第303 條第1 款、第307
條，判決如主文。
中　　華　　民　　國　　109 　年　　12　　月　　31　　日
　　　　　　　　　刑事第一庭    法  官   楊惠芬
以上正本證明與原本無異。
如不服本判決應於收受本判決後20日內向本院提出上訴書狀，上
訴書狀應敘述具體理由。上訴書狀未敘述上訴理由者，應於上訴
期間屆滿後20日內補提理由書狀於本院(均須按他造當事人之人
數附繕本 )「切勿逕送上級法院」。 
中　　華　　民　　國　　110 　年　　1 　　月　　6 　　日
                               書記官　  李艷蓉